臺灣高雄地方法院刑事判決　　　　　　　 96年度訴字第788號
公　訴　人　臺灣高雄地方法院檢察署檢察官
被　　　告　庚○○
選任辯護人　王仁聰律師
被　　　告　子○○
指定辯護人　本院公設辯護人　黃秋葉
被　　　告　壬○○
選任辯護人　楊靖儀律師
　　　　　　陳正男律師
　　　　　　朱淑娟律師
上列被告等因違反證券交易法等案件，經檢察官提起公訴（95年
度偵字第315914號），本院判決如下：
    主  文
庚○○共同連續違反有價證券之買賣，不得有詐欺之行為之規定
，處有期徒刑壹年，減為有期徒刑陸月。緩刑年。
子○○共同連續違反有價證券之買賣，不得有詐欺之行為之規定
，處有期徒刑拾月，減為有期徒刑伍月。緩刑年。
壬○○共同連續違反有價證券之買賣，不得有詐欺之行為之規定
，處有期徒刑壹年，減為有期徒刑陸月。緩刑年。
    事  實
一、庚○○、子○○均自民國92年6 月間起分別任職於登茂科技
    有限公司（下稱登茂公司，設高雄市苓雅區○○○路232 號
    18樓）及長虹科技有限公司（下稱長虹公司，設高雄市苓雅
    區○○○路232 號12樓之1） ；壬○○則於92年6 月間起至
    93年7 月間止任職於騰廣科技有限公司（下稱騰廣公司，設
    高雄市前金區河東10號14樓）；其等均明知證券商須經主管
    機關證期會之許可及發給許可證照方得營業，非證券商不得
    經營證券業務，且有價證券之買賣，不得有虛偽、詐欺或其
    他足致他人誤信之行為。（一）庚○○、子○○均明知長虹
    公司未經准許經營證券承銷之證券業務，與長虹公司負責人
    黃正義（已另案提起公訴）共同基於非證券商而經營證券業
    務犯意及詐欺買賣有價證券之概括犯意聯絡，先由黃正義以
    每股新臺幣（下同）30元之價格向何立聖批購未上市、上櫃
    之保健科技股份有限公司（下稱保健公司）股票；及以每股
    20 元 至25元之向不詳姓名年籍之人批購買聯合聚晶股份有
    限公司 （下稱聯合聚晶公司）股票後，再由長虹公司業務
    員即庚○○、子○○以直銷之方式，於附表一所示期間向不
    特定之人推銷等人詐稱保健公司及聯合聚晶公司之股票會在
    93或94年間上櫃，上櫃後會有蜜月期，比現值會賺到好幾倍
    等虛偽之言語，致使附表一所示之戊○○等12人誤信為真，
    而以每股92元至340 元之顯不相當價格購入保健及聯合聚晶
    公司股票（被害人購買時間、數量及數目詳如附表一所示）
    ；（二）壬○○與騰廣公司負責人甲○○（已另案提起公訴
    ）共同基於非證券商而經營證券業務犯意及詐欺買賣有價證
    券之概括犯意，自93年3 月間起，由甲○○先以每股20元之
    代價向張世朋批購未上市、未上櫃之聯合聚晶公司股票，再
    由騰廣公司業務員即壬○○，以直銷之方式向不特定之人推
    銷聯合聚晶公司股票，向客戶詐稱聯合聚晶公司之股票會在
    94年間上櫃，上櫃後會有蜜月期，比現值會賺到好幾倍等語
    ，致使己○○、曾建立等人誤信為真陷於錯誤，而以每股92
    元之顯不相當價格購入聯合聚晶公司股票（被害人購買時間
    、數量及數目詳如附表二所示）。
二、嗣經內政部警政署刑事警察局在騰廣公司及長虹公司上址、
    黃正義位於高雄市○鎮區○○路21號29樓之3、30樓之5住處
    、保健公司位於高雄市苓雅區○○○路3號32樓之 5、6 、7
    經營處所搜索查獲，並扣得股票承購書等如附表三所示之物
    品，經循線追查，始悉上情。
三、案經內政部警政署刑事警察局移送台灣高雄地方法院檢察署
    檢察官偵查起訴。
    理  由
一、按被告以外之人於審判外之言詞或書面陳述雖不符刑事訴訟
    法第159 條之1 至159 條之4 之規定，而經當事人於審判程
    序同意作為證據，法院審酌該言詞陳述或書面陳述作成時之
    情況，認為適當者，亦得為證據，另當事人或辯護人於法院
    調查證據時，知有刑事訴訟法第159 條第1 項不得為證據之
    情形，而未於言詞辯論終結前聲明異議者，視為有前項之同
    意，刑事訴訟法第159 條之5 定有明文。經查，本件證人即
    被害人戊○○等人（如附表一所示）於警訊之證述，及證人
    即被害人辛○○於警訊之證述，經檢察官、辯護人及被告等
    於本院審判時，同意作為證據，本院認該具有傳聞證據性質
    之證據，並無違法取證之不適當情形，以之作為證據使用係
    屬適當，自得採為被告等犯罪事實之證據。
二、上開事實業據被告庚○○、子○○於本院審理中坦承不諱，
    核與證人即被害人戊○○等人（如附表一所示）於警訊之證
    述相符，且有如附表三編號2 所示之物附卷可稽，罪證明確
    ，其2人上開犯行堪以認定。
三、訊之被告壬○○對於任職於上開騰廣公司擔任業務員，且有
    向，己○○、辛○○等不特定之人推銷聯合聚晶公司股票，
    並以每股92元之價格，賣予己○○5 張（5000股）共計46
    萬元及辛○○6 張（6000股）共計55萬2000元等情，固不諱
    言，惟矢口否認有何施用詐術之行為，辯稱：並未向被害人
    己○○、辛○○保證聯合聚晶公司股票會在94年間上櫃，其
    後有蜜月期，會比現值漲上好幾倍，獲利可期，且未上市上
    櫃之公司股票本即無一定之市場價格，故亦難謂每股92元即
    係顯不相當之價格，況伊之資訊均來自公司負責人甲○○，
    伊本身並無詐欺之犯意云云。經查，本件被告壬○○於向己○○、辛○○等不特定之人推銷聯合聚晶公司股票時，確有
    告以股票預計在94年底上櫃，上櫃後有蜜月期會賺很多錢等
    語，業據證人即被害人己○○於本院審理中及證人即被害人
    辛○○於警訊中證述明確（分別見審卷第62頁、警卷二第82
    頁），惟被告迄無法提出聯合聚晶公司有任何股票預訂在94
    年上櫃之實施進程相關資料以供佐證，顯然其係以施用詐術
    之方法，使被害人己○○、辛○○信以為真陷於錯誤，而向
    其購買上開股票；況參之本件甲○○係以每股20元向張世朋
    買入聯合聚晶公司股票，如非因被告壬○○使用上開虛偽之
    言詞，被害人己○○、辛○○何以會以每股92元之高價向被
    告壬○○購入上開股票，此益證被告壬○○確在本件買賣股
    票過程中有施用詐術使人陷於錯誤之行為；又被告壬○○所
    稱資訊均係來自甲○○，惟其既出面向他人招攬購買股票，
    對於相關資訊之真偽自應有一定之認識，尚難以資訊均係他
    人所提供作為推諉之詞；綜上，罪證明確，被告壬○○上開
    犯行堪以認定。
四、按非證券商不得經營證券業務，證券交易法第44條第1 項後
    段定有明文，又經營有價證券之承銷、自行買賣、行紀、居
    間、代理，及其他經主管機關核准之相關業務，依證券交易
    法第15條之規定，即屬證券商經營之證券業務範圍；又有價
    證券之買賣，不得有虛偽、詐欺或其他足致他人誤信之行為
    ，亦為同法第20條第1 項所明定。核被告庚○○、子○○及
    壬○○所為，係違反證券交易法第44條第1 項後段規定（證
    券交易法於95年1 月11日修正公佈施行，然本條項未經修正
    ），非法經營證券業務，應依同法第175 條論處。又被告3
    人以詐欺方法銷售股票，係違反證券交易法第20條第1 項規
    定，犯罪所得未達1 億元以上，應依93年4 月28日修正前同
    法第171 條第1 項第1 款論處（證券交易法第171 條於93年
    4 月28日修正公布施行，其法定刑由7 年以下有期徒刑修正
    為3 年以上10年以下有期徒刑，被告3 人詐欺他人販賣有價
    證券之行為，修正後之規定對於被告並未較有利，依刑法第
    2 條第1 項前段之規定，自應適用修正前規定）。被告庚○○、子○○就其等所犯上開2 罪，與黃正義間，具有犯意聯
    絡及行為分擔；被告壬○○就其所犯上開2 罪，與甲○○間
    ，具有犯意聯絡及行為分擔，均應論以共同正犯。被告3 人
    非證券商而經營證券業務之行為，雖先後多次，惟該等行為
    既均各係被告3 人在一經營業務犯意下被反覆實施，所侵害
    者又係同一法益，各行為獨立性極為薄弱，在刑法評價上，
    合為一罪之包括評價，較為合理，故應論以單純一罪。被告
    3 人先後多次詐欺他人買賣有價證券之行為，均時間緊接，
    犯罪構成要件相同，顯係基於概括犯意反覆所為，各應依修
    正前刑法第56條連續犯之規定論以一罪，並加重其刑。被告
    3 人，所犯上開非證券商經營證券業務之行為，及連續詐欺
    他人買賣有價證券之行為二罪間，有方法、目的之牽連關係
    ，均應依修正前刑法第55條之規定，從一重論以連續詐欺他
    人買賣有價證券行為罪。又被告3 人行為後，刑法第56條連
    續犯及第55條牽連犯之規定，業於94年1 月7 日修正公布刪
    除，並於95年7 月1 日施行，修正後之刑法既已刪除牽連犯
    及連續犯之規定，則被告等所犯上開二罪，及多犯罪，即應
    依數罪併罰之規定分論併罰，比較新舊法之規定，修正後之
    規定並非較有利於被告，依刑法第2 條第1 項之規定，仍應
    適用較有利於被告之行為時法即修正前之刑法第56條規論以
    連續犯，及依修正前刑法第55條牽連犯之規定從一重詐欺他
    人買賣有價證券罪。又被告3 人所犯詐欺買賣有價證券犯行
    ，雖亦該當刑法第339 條第1 項之詐欺取財罪之構成要件，
    惟證券交易法之刑罰規定，係屬刑法之特別法，故應優先適
    用證券交易法之規定。審酌被告3 人未經許可即經營證券商
    業務，有使國家經濟交易秩序目的失衡之虞，復以詐欺手段
    販賣未上市（櫃）公司股票，不僅對被害人造成財產上之損
    害，更對社會整體經濟存有不良之影響，惟被害人之人數尚
    非眾多，金額亦非鉅大，又被告庚○○、子○○犯後均坦承
    部分犯行，態度良好，被告3 人者受僱他人而犯本件之罪，
    並非主謀，犯罪之情節較輕等一切情狀，分別量處如主文所
    示之刑。又被告3 人所犯上開之罪，係於96年4 月24日以前
    所為，合於中華民國96年罪犯減刑條例第2 條第1 項第3款
    之規定，均應減其宣告刑二分之一。
五、末查，被告3 人前均未曾受有期徒刑以上刑之宣告，其因一
    時疏失，偶罹刑典，且其因求職謀生致犯本件之罪，犯罪動
    機亦有可原，信其經此偵、審程序及刑之宣告教訓後，應知
    警惕而無再犯之虞，本院因認暫不執行其刑為當，分別予以
    宣告緩刑3 年（緩刑規定逕適用新法，無新舊法比較之問題
    ，最高法院95年第8 次刑事庭會議決議參照）。
據上論斷，應依刑事訴訟法第299 條第1 項前段，證券交易法第
44條第1 項、第175 條、第20條第1 項、（修正前）第171 條第
1 項第1 款、第175 條，刑法第2 條第1 項前段、第11條前段、
第28條、第74條第1 項第1 款，修正前刑法第56條、第55條，中
華民國96年度罪犯減刑條例第2 條第1 項第3 款、第7 條判決如
主文。
中　　華　　民　　國　　96　　年　　11　　月　　29　　日
                  刑事第四庭    審判長法　官  林俊寬
                                      法  官  陳明呈
                                      法  官  王參和
以上正本證明與原本無異。
如不服本判決應於收受本判決後10日內向本院提出上訴書狀，並
應敘述具體理由，如未敘述上訴理由者，應於上訴期間屆滿後20
日內補提理由書狀於本院（均須按他造當事人之人數附繕本）「
切勿逕送上級法院」。
中　　華　　民　　國　　96　　年　　11　　月　　30　　日
                                      書記官  林香如
附錄法條：
證券交易法第20條
有價證券之募集、發行、私募或買賣，不得有虛偽、詐欺或其他
足致他人誤信之行為。
發行人依本法規定申報或公告之財務報告及財務業務文件，其內
容不得有虛偽或隱匿之情事。
違反第1項規定者，對於該有價證券之善意取得人或出賣人因而
所受之損害，應負賠償責任。
委託證券經紀商以行紀名義買入或賣出之人，視為前項之取得人
或出賣人。
證券交易法第44條
證券商須經主管機關之許可及發給許可證照，方得營業；非證券
商不得經營證券業務。
證券商分支機構之設立，應經主管機關許可。
外國證券商在中華民國境內設立分支機構，應經主管機關許可及
發給許可證照。
證券商及其分支機構之設立條件、經營業務種類、申請程序、應
檢附書件等事項之設置標準與其財務、業務及其他應遵行事項之
規則，由主管機關定之。
前項規則有關外匯業務經營之規定，主管機關於訂定或修正時，
應洽商中央銀行意見。
修正前證券交易法第171條
有下列情事之一者，處7 年以下有期徒刑，得併科新臺幣300 萬
元以下罰金：
一、違反第20條第1項、第2項、第155條第1、5或第157 條之 1
    第1項之規定者。
二、已依本法發行有價證券公司之董事、監察人、經理人或受僱
    人，以直接或間接方式，使公司為不利益之交易，且不合營
    業常規，致公司遭受重大損害者。
證券交易法第175條
違反第18條第1 項、第22條、第28條之2 第1 項、第43條第1 項
、第43條之1 第2 項、第3 項、第43條之5 第2 項、第3 項、第
43條之6 第1 項、第44條第1 項至第3 項、第60條第1 項、第62
條第1 項、第93條、第96條至第98條、第116 條、第120 條或第
160 條之規定者，處2 年以下有期徒刑、拘役或科或併科新臺幣
180 萬元以下罰金。
附表一:
 ┌──┬─────┬────┬──────┬───────┬────────┐
 │編號│購買人姓名│購買時間│每股購買金額│購買數目及金額│銷售股票之業務員│
 │    │          │        │及股票      │（每張1千股） │                │
 ├──┼─────┼────┼──────┼───────┼────────┤
 │ １ │戊○○    │92年6 月│300元       │1張           │子○○、庚○○  │
 │    │          │間      │保健公司    │30萬元        │                │
 ├──┼─────┼────┼──────┼───────┼────────┤
 │ ２ │柯俊字    │92年11月│138元       │8張           │楊尹貞、庚○○  │
 │    │          │中旬    │保健公司    │110萬4,000元  │                │
 ├──┼─────┼────┼──────┼───────┼────────┤
 │ ３ │辰○○    │93年6月 │92元        │9張           │子○○          │
 │    │          │旬      │聯合聚晶公司│82萬8,000元   │                │
 ├──┼─────┼────┼──────┼───────┼────────┤
 │ ４ │癸○○    │93年3月 │130元       │6張           │庚○○          │
 │    │          │下旬    │保健公司    │78萬元        │                │
 ├──┼─────┼────┼──────┼───────┼────────┤
 │ ５ │乙○○    │92年6月 │115元       │11張          │庚○○          │
 │    │          │間      │保健公司    │126萬5,000元  │                │
 ├──┼─────┼────┼──────┼───────┼────────┤
 │ ６ │午○○    │92年12月│340元       │1張           │庚○○          │
 │    │          │間      │保健公司    │34萬元        │                │
 ├──┼─────┼────┼──────┼───────┼────────┤
 │ ７ │丁○○    │92年7月 │118元       │7張           │子○○、庚○○  │
 │    │          │下旬    │保健公司    │82萬6,000元   │                │
 │    │          │        │            │（嗣丁○○退回│                │
 │    │          │        │            │2張,子○○以購│                │
 │    │          │        │            │買價6 成之價格│                │
 │    │          │        │            │退款14萬 1,600│                │
 │    │          │        │            │元）          │                │
 ├──┼─────┼────┼──────┼───────┼────────┤
 │ ８ │丙○○    │92年11月│137元       │1張           │庚○○          │
 │    │          │中旬    │保健公司    │13萬7,000元   │                │
 ├──┼─────┼────┼──────┼───────┼────────┤
 │ ９ │寅○○    │92年11月│280元       │1張           │子○○          │
 │    │          │中旬    │保健公司    │28萬元        │                │
 ├──┼─────┼────┼──────┼───────┼────────┤
 │１０│卯○○    │92年5月 │92元        │3張           │庚○○          │
 │    │          │中旬    │保健公司    │27萬6,000元   │                │
 ├──┼─────┼────┼──────┼───────┼────────┤
 │１１│巳○○    │93年2月 │220元       │2張           │子○○          │
 │    │          │間      │保健公司    │44萬元        │                │
 ├──┼─────┼────┼──────┼───────┼────────┤
 │１２│丑○○    │92年11月│130元       │11張          │楊尹貞          │
 │    │          │間      │保健公司    │143萬元       │                │
 └──┴─────┴────┴──────┴───────┴────────┘
附表二：
 ┌──┬─────┬────┬──────┬───────┐
 │編號│購買人姓名│購買時間│每股購買金額│購買數目及金額│
 │    │          │        │            │（每張1千股） │
 ├──┼─────┼────┼──────┼───────┤
 │ １ │己○○    │93年5月 │92元        │5張           │
 │    │          │中旬    │            │46萬元        │
 ├──┼─────┼────┼──────┼───────┤
 │ ２ │辛○○    │93年4月 │92元        │6張           │
 │    │          │下旬    │            │55萬2千元     │
 └──┴─────┴────┴──────┴───────┘
附表三:
 ┌──┬──────────┬──────────────┬───┐
 │編號│  搜  索  地   點   │   扣   案   物    品       │持有人│
 ├──┼──────────┼──────────────┼───┤
 │ １ │騰廣公司            │1、認股人認購單1張。        │甲○○│
 │    │                    │2、股票承購書1份。          │      │
 ├──┼──────────┼──────────────┼───┤
 │ ２ │長虹公司            │1、股權承購書1份。          │      │
 │    │                    │2、員工薪資簿1本。          │黃正義│
 │    │                    │3、資金基本語法1本。        │      │
 │    │                    │4、股票答客問1本。          │      │
 │    │                    │5、認股人認購單。           │      │
 │    │                    │6、保健公司印刷品1本。      │      │
 ├──┼──────────┼──────────────┼───┤
 │ ３ │臺北市中山區○○○路│1、證券交易稅繳款書。       │      │
 │    │一段54號4 樓（張世朋│2、聯合聚晶公司股票2張。    │張世朋│
 │    │住處）              │                            │      │
 └──┴──────────┴──────────────┴───┘
